臺灣臺北地方法院民事判決　　　　　　100年度簡上字第288號
上　訴　人　陶玉華
被上訴人　　劉小萍
上列當事人間請求訴訟補償事件，上訴人對於中華民國100年5月
17日本院臺北簡易庭100年度北簡字第3954號第一審判決提起上
訴，本院於民國100年10月7日言詞辯論終結，判決如下：
    主      文
上訴駁回。
第二審訴訟費用新台幣肆仟捌佰元由上訴人負擔。
    事實及理由
一、上訴人起訴主張：被上訴人於民國98年7月26日與上訴人簽
    訂租賃契約，向上訴人承租坐落臺北市○○街186巷1號之房
    屋（下稱系爭房屋），租賃期間自98年7月26日起至99年7月
    26日止（下稱系爭租約）。嗣被上訴人以上訴人於租期屆至
    前將系爭房屋讓與訴外人林黃素，致被上訴人不能繼續於該
    址營業，訴請上訴人賠償自99年4月至7月共四個月之營業損
    失新台幣（下同）28萬元，被上訴人明知上訴人已將系爭房
    屋讓與林黃素，竟於另案審理時謊稱不知此事而製作不實筆
    錄，該案雖經本院99年度北簡字第12124號（下稱前訴訟）
    駁回被上訴人之訴，惟上訴人因應訴而奔波法院，身心俱疲
    且飽受煎熬，甚至引發憂鬱症須長期就醫，不宜從事工作，
    經濟生活陷入困頓，蒙受損失甚鉅，爰依侵權行為之法律關
    係請求被上訴人賠償其所受之精神、身體、名譽及信用之損
    失。被上訴人於前訴訟中向上訴人請求28萬元，如經法院判
    准後，再加計利息，上訴人恐應給付之金額約30萬元，為此
    提起本件訴訟，請求被上訴人給付30萬元。
二、被上訴人則以：上訴人將系爭房屋頂讓後就找不到人，許多
    細節三方並未談委，為避免租賃爭議曾寄發存證信函給上訴
    人，上訴人才出面處理，但上訴人一直責罵伊，伊不得已才
    提訴訟。上訴人未就被上訴人有製作不實筆錄等情節舉證，
    且上訴人患憂鬱症係其本身疾病，與被上訴人所提前訴訟無
    涉等語，資為抗辯。
三、原審之判斷及兩造於本院之聲明：
    原審駁回上訴人之訴，上訴人不服，提起上訴，聲明：(一)原
    判決廢棄；(二)上開廢棄部分，被上訴人應給付上訴人30萬元
    。被上訴人則聲明：上訴駁回。
四、得心證之理由：
（一）上訴人主張：被上訴人於98年7月26日與上訴人簽訂系爭
      租約，租用系爭房屋，嗣上訴人於99年3月將系爭房屋讓
      與林黃素，被上訴人據此認受有不能營業之損失，而訴請
      上訴人賠償28萬元，業經前訴訟判決駁回確定等情，為兩
      造所不爭執，並經本院依職權調閱前訴訟卷宗核閱屬實，
      自堪信此部分為真實。
（二）按當事人主張有利於己之事實者，就其事實有舉證之責任
      ，民事訴訟法第277條定有明文；次按，原告主張權利者
      ，應先由原告負舉證之責，若原告先不能舉證，以證實自
      己主張之事實為真實，則被告就其抗辯事實即令不能舉證
      ，或其所舉證據尚有疵累，亦應駁回原告之請求，最高法
      院17年上字第917號判例可資參照。又按因故意或過失，
      不法侵害他人權利者，負損害賠償責任；侵害他人之身體
      、健康、名譽、自由、信用、隱私、貞操，或不法侵害其
      他人格法益而情節重大者，被害人雖非財產上之損害，亦
      得請求賠償相當之金額，民法第184條、第195條分有明文
      。惟按侵權行為所發生之損害賠償請求權，以其行為有故
      意或過失侵害他人之權利為成立要件，若其行為並無故意
      或過失，即無賠償可言，且損害之發生及責任原因間以有
      相當因果關係為成立要件，是以侵權行為之成立應具備加
      害行為、侵害權利、行為不法、致生損害、相當因果關係
      、行為人具責任能力及行為人須有故意過失等要件，若任
      一要件有所欠缺，即無侵權行為責任可言，難謂有損害賠
      償請求權存在，最高法院49年台上字第2323號、19年上字
      第363號、48年台上字第481號判例意旨可資參照。上訴人
      主張被上訴人於前訴訟中謊稱不知系爭房屋讓與乙事而製
      作不實筆錄，致訴訟耗時一年多，致其受有身體、健康、
      名譽、信用之損害等情，為被上訴人所否認並以前詞置辯
      ，上訴人自應就其因被上訴人提起前訴訟而受有損害一事
      舉證證明之。經查：
    1.上訴人雖主張：被上訴人明知上訴人已於99年3月將系爭
      房屋讓與林黃素，卻謊稱不知房屋讓與之事製作不實筆錄
      ，致上訴人飽受訴訟紛擾、身心俱疲，引發憂鬱症，須長
      期就醫等情，然未指出前訴訟案卷內有何筆錄不實。另所
      提錄音譯文既非兩造於前訴訟程序中之談話，且可見兩造
      於談話中多有爭執，自難證明被上訴人於前訴訟故為不實
      陳述而侵害上訴人之權利。又前訴訟固然判決被上訴人敗
      訴，惟被上訴人於前訴訟程序中之主張乃基於法律賦予之
      訴訟權合法行使權利，難認有濫行訴訟之事，即便上訴人
      因應訴而造成工作、生活略有不便，亦不構成損害賠償之
      事由。故上訴人主張被上訴人於前訴訟程序不法侵害上訴
      人權利，並無理由。
    2.另上訴人主張因前訴訟而患憂鬱症，雖提出診斷證明書為
      憑。惟該診斷證明僅得知悉上訴人確有精神上疾病，並無
      法證明上訴人患病與前訴訟有何關聯，難認二者間有因果
      關係存在，上訴人請求被上訴人應賠償其非財產上之損害
      ，亦屬無據。
    3.此外，上訴人並未舉證證明被上訴人有何侵害其精神、身
      體、名譽及信用之情事，顯不合侵權行為之要件，上訴人
      依侵權行為之法律關係請求被上訴人賠償30萬元並無理由
      ，應予駁回。
五、綜上所述，上訴人本於侵權行為之法律關係，請求被上訴人
    給付30萬元，為無理由，不應准許。原審為上訴人敗訴之判
    決，並無不合。上訴意旨指摘原判決不當，求予廢棄改判，
    為無理由，應予駁回。
六、本件事證已臻明確，兩造其餘之攻擊或防禦方法及未經採用
    之證據，經本院斟酌，認為不足影響本判決之結果，爰不逐
    一論駁，併為敘明。
七、據上論結，本件上訴為無理由。依民事訴訟法第436條之1第
    3項、第449條第1項、第78條，判決如主文。
中    華    民    國   100    年    10    月    21    日
                  民事第七庭審判長法  官  林玲玉
                                  法  官  陳婷玉
                                  法  官  黃柄縉
以上正本係照原本作成
本件不得再上訴
中    華    民    國   100    年    10    月    21    日
                                  書記官  洪仕萱